【裁判字號】    90,交訴,155
【裁判日期】    901115
【裁判案由】    公共危險
【裁判全文】
臺灣高雄地方法院刑事判決                          九十年度交訴字第一五五號
    公  訴  人  臺灣高雄地方法院檢察署檢察官
    被      告  甲○○
右列被告因公共危險案件，經檢察官提起公訴（八十八年度偵字第一三一三三號），
本院判決如左：
    主  文
甲○○駕駛動力交通工具肇事，致人死傷而逃逸，處有期徒刑陸月，如易科罰金，以
參佰元折算壹日。
    事  實
一、甲○○受僱於榮邦通運股份有限公司，從事駕駛營業貨櫃曳引車之業務，於民國
    八十八年五月二十日下午五時十五分許，駕駛車牌號碼ＫＪ—四九０號營業用大
    貨車，由高雄港第一一七號碼頭出站，沿過港隧道高架環外道路由南往北方向行
    駛，擬進入過港隧道，途經高雄市前鎮區○○○道中興端Ａ＋一百五十公里處時
    ，適有乙○○（另經檢察官為職權處分確定）駕駛車牌號碼ＹＯ—七九七三號自
    用小客車，搭載韓添糧，在甲○○之同向右側行駛，疏未注意保持安全距離，貿
    然超越甲○○駕駛之大貨車，致乙○○小客車之左後車門撞擊甲○○大貨車之右
    車前保險桿，再失控衝至對向車道，與劉大文駕駛之車牌號碼ＨＣ—九二二號營
    業用大貨車正面撞擊，造成乙○○受傷，韓添糧則受有下頷骨、右大腿、左小腿
    多處骨折、胸腹部挫傷等傷害，經送醫後不治死亡（業務過失致死部分業經檢察
    官為不起訴處分確定），甲○○駕駛動力交通工具營業用大貨車於上開事故發生
    致人死亡、受傷後，僅與劉大文簡短交談後，未留置現場等待警方前往處理、繪
    製現場圖，亦未協同配合將傷者受醫，隨即駕車逃逸。嗣因洪昭輝警員目擊甲○
    ○之車牌號碼始循線於同年月日十九時廿分許，以電話通知甲○○到案而查獲。
二、案經高雄港務警察所移送臺灣高雄地方法院檢察署檢察官偵查起訴。
    理  由
一、訊據被告甲○○固不否認有於右揭時地駕駛營業用大貨車肇事，並駕車離開現場
    之事實，惟矢口否認有何不法犯行，辯稱：檢察官已就被害人乙○○、韓添糧傷
    亡部分，對伊為不起訴處分，是伊就本件車禍並無過失，亦無「致人死亡、受傷
    」之情事，又伊於車禍發生後有立即下車查看，亦曾與劉大文交談，向崗哨員警
    洪昭輝詢問有無事情，見洪昭輝揮一揮手才離開現場，伊既然在現場停留約二分
    三十秒何來肇事逃逸，且係洪昭輝揮手叫伊離開，伊主觀上並無逃離現場之故意
    云云。然查：
    （一）刑法第二百七十六條第一項之過失致人於死罪及同法第二百八十四條第一
          項之過失傷害罪，係針對行為人應注意、能注意、而不注意之過失行為予
          以非難，而八十八年四月二十一日增訂之同法第一百八十五條之四之肇事
          致人死傷逃逸罪，則以處罰肇事後逃逸之駕駛人為目的，俾促使駕駛人於
          肇事後能對被害人即時救護，以減少死傷，是該罪之成立祇以行為人有駕
          駛動力交通工具肇事，致人死傷而逃逸之事實為已足，至行為人之肇事有
          否過失，則非所問，二者之立法目的及犯罪構成要件截然不同（最高法院
          八十八年度台上字第七三九六號判決可資參照），合先敘明。
    （二）被告於上開時地駕車與乙○○駕駛之自小客車相撞及，而生乙○○受傷、
          韓添糧傷重死亡之結果等情，被告並不否認，並經劉大文、乙○○於警偵
          訊中陳述綦詳，復有相片、相驗屍體証明書、驗斷書、道路交通事故調查
          報告表附卷可稽，雖被告對此車禍之發生無任何過失責任可言，然揆諸前
          揭說明可知刑法第一百八十五條之四祇以行為人有駕駛動力交通工具肇事
          ，致人死傷為已足，至於行為人之肇事有否過失，則非所問，是本案被告
          於上開時地駕駛動力交通工具肇事，致人死傷之事實堪以認定。
    （三）被告於上開事故發生後雖有暫時停車觀看，然於處理警員到場前，即駕車
          離去，並未參與現場救護等情，業據被告自白不諱，並經證人即警員洪昭
          輝於偵訊時證述綦詳，被告雖一再陳稱係警員洪昭輝揮手示意叫伊離去云
          云，然此情為證人洪昭輝所否認，且證人洪昭輝係當時事故現場旁所設崗
          哨之站崗警員，並非處理交通事故之專職警員，豈有可能於責任歸屬未明
          之際，揮手叫被告離去。又觀諸照片，被害人乙○○駕駛之自小客車車頭
          於肇事後全毀，可證車輛所受之撞及力相當大，被告既與被害人車輛擦撞
          ，且在場目睹事故之慘狀，當可知自小客車內之人員所受之傷害不輕，縱
          使被告就車禍之發生無過失可言，亦有留在現場救護之義務，更何況當時
          責任未明，被告是否有過失仍有待警察機關繪圖、對有關人員制作筆錄後
          ，交予司法或鑑定機關認定，被告為職業司機，對此過程應知之甚詳，豈
          有於事故發生後即自行判斷責任歸屬，而自認無過失即逕行離去之理，可
          徵被告係因不想被牽扯於內而駕車逃逸，是被告稱其主觀上無逃逸之犯意
          不足採信。
    綜上所述，被告空言否認及所辯顯然為卸責之詞，不足採信，其犯行堪以認定。
二、核被告所為，係犯刑法第一百八十五條之四駕車肇事逃逸罪。爰審酌被告犯後否
    認犯行，顯然毫無悔意，本件車禍傷亡慘重，被告竟未提供任何救護協助，車禍
    係因被害人乙○○過失所致，被告並無過失等一切情狀，量處如主文所示之刑；
    按刑法第四十一條，已於九十年一月十日修正公布，並於同月十二日施行，其第
    一項前段規定為「犯最重本刑為五年以下有期徒刑之罪，而受六月以下有期徒刑
    或拘役之宣告，因身體、教育、職業或家庭之關係或因其他正當事由，執行顯有
    困難者，得以一元以上三元以下折算一日，易科罰金。」，本件被告犯罪後，上
    開法律已變更，依最高法院二十四年七月刑庭總會決議，易科罰金之事項，應依
    刑法第二條第一項之規定，適用修正後之刑法第四十一條之新法，本件爰諭知易
    科罰金折算標準，以資懲儆。
據上論斷，應依刑事訴訟法第二百九十九條第一項前段、刑法第二條第一項前段、第
一百八十五條之四、修正後第四十一條第一項，罰金罰鍰提高標準條例第二條，判決
如主文。
本案經檢察官吳傑人到庭執行職務。
中      華      民      國    九十      年     十一     月     十五     日
                                    臺灣高雄地方法院刑事第三庭
                                        法  官  李  淑  惠
右正本證明與原本無異。
如不服本判決，應於判決送達後十日內，向本院提出上訴狀。
                                        書記官  馮  欽  鳳
中      華      民      國    九十      年     十一     月     十五     日


司法院資訊處製作；財團法人民間司法改革基金會備份。
